臺灣板橋地方法院刑事裁定　　　　　　96年度聲字第629號
聲　請　人　乙○○
　　　　　　甲○○
上列聲請人因組織犯罪條例案件，聲請發還扣押物暨所繳保證金
，本院裁定如下：
    主  文
臺灣板橋地方法院檢察署九十四年度偵字第二Ｏ六八七號偵查卷
附之九四保年度保管字第一一八六七號贓證物品清單所載代收帳
款資料袋捌份及行動電話肆支（詳如附表所示）應發還乙○○。
其餘聲請駁回。
    理  由
一、聲請意旨略以：臺灣板橋地方法院檢察署94年度偵字第2068
    7號被告乙○○、甲○○涉犯妨害自由、組織犯罪條例案件
    ，業經檢察官為不起訴處分確定。該案所查扣之電腦主機一
    臺、委託合約書資料袋八件、行動電話四支以及保證金十萬
    元請求准予發還聲請人乙○○；另請准予發還保證金十萬元
    予聲請人甲○○等語。
二、按為不起訴或緩起訴之處分者，扣押物應即發還。但法律另
    有規定、再議期間內、聲請再議中或聲請法院交付審判中遇
    有必要情形，或應沒收或為偵查他罪或他被告之用應留存者
    ，不在此限，刑事訴訟法第二百五十九條第二項定有明文；
    又扣押物若無留存之必要者，不待案件終結，應以法院之裁
    定或檢察官命令發還之；扣押物因所有人、持有人或保管人
    之請求，得命負保管之責，暫行發還，刑事訴訟法第一百四
    十二條第一項前段、第二項分別定有明文。
三、經查：（一）本件聲請人乙○○聲請發還之代收帳款資料袋
    八份及手機四支等物，係警員於94年11月24日在聲請人位於
    臺北縣三峽鎮○○路66巷1號5樓住處所扣得，而聲請人乙○
    ○所涉犯組織犯罪條例罪以及妨害自由罪部分，業經臺灣板
    橋地方法院檢察署檢察官於95年12月25日，以94年度偵字第
    20687號為不起訴處分確定，而同案經起訴之其他被告所涉
    及之部分，亦由本院以96年度訴字第510號審理中，此經本
    院調取全案偵查卷宗核閱無誤，並有該不起訴處分書一份在
    卷可憑。再經檢視扣案資料袋八件之內容物，均為真實姓名
    年籍不詳之案外人「陳志偉」所代表簽約之鼎峰國際企管顧
    問有限公司，與各該委託收取帳款之債權人所簽立之委託書
    相關文件，此核與聲請人乙○○於警詢中供稱：「那些資料
    都是朋友陳志偉的合約，他請我幫忙簽立委託書，寄放在我
    家，他會拿去找債務人收帳」等語相符（見94年11月24 日
    警詢筆錄），堪信上述扣案物確屬案外人「陳志偉」所有，
    且為聲請人乙○○所持有之物，本院審酌扣案之代收帳款資
    料袋八件及手機四支等物與同案其餘被告所涉犯之情節並無
    直接關連，已無留存之必要，依首開法條規定，應即發還。
    （二）又聲請人乙○○聲請發還之電腦主機一臺，係位於臺
    北縣三峽鎮○○路38號2樓「德倫開發企業股份有限公司」
    所有之物，並於94年11月24日由陳家慶偕同警方在上址當場
    扣得，上開事實此業據陳家慶於警詢中供陳在卷（見94 年
    11月24日警詢筆錄），且為聲請人所不爭執，是聲請人既非
    扣案電腦主機之所有人、持有人或保管人，縱經檢察官為不
    起訴處分確定，仍無從發還該物，聲請人此部分所請，不能
    准許。（三）至聲請人乙○○、甲○○於偵查中各以十萬元
    具保之保證金，係分別由具保人黃淑臻、周桂珠所繳交，有
    該等收據附於臺灣板橋地方法院檢察署94年度偵字第206876
    號卷可證，聲請人並非該保證金之繳款人，其等請求發還保
    證金，於法亦有未合，應予駁回。
據上論斷、依刑事訴訟法第二百二十條，裁定如主文。
中　　華　　民　　國　　96　　年　　4 　　月　　30　　日
                  刑事第十七庭  法　官  李幼妃
以上正本證明與原本無異
如不服本裁定應於送達後5日內向本院提出抗告狀
                                書記官　黃頌棻
中　　華　　民　　國　　96　　年　　5 　　月　　4 　　日
附表
┌──┬─────────┬─────┬────────────┐
│編號│   扣押物品       │  數量    │         備註           │
├──┼─────────┼─────┼────────────┤
│ 1  │代收帳款資料袋    │  八件    │九四保年度保管字第一一六│
│    │                  │          │七號贓證物品清單編號一  │
├──┼─────────┼─────┼────────────┤
│ 2  │SAMSUNG行動電話   │  一支    │同上編號三              │
├──┼─────────┼─────┼────────────┤
│ 3  │NOKIA行動電話     │  一支    │同上編號四              │
├──┼─────────┼─────┼────────────┤
│ 4  │MOTOROLA行動電話  │  一支    │同上編號五              │
├──┼─────────┼─────┼────────────┤
│ 5  │MOTOROLA行動電話  │  一支    │同上編號六              │
└──┴─────────┴─────┴────────────┘
